臺灣高等法院刑事判決　　　　　　　　94年度上重訴字第14號
上　訴　人　臺灣臺北地方法院檢察署檢察官
上　訴　人
即　被　告　甲○○
選任辯護人　趙國生律師
　　　　　　蔡宏修律師
上列上訴人因被告毒品危害防制條例案件，不服臺灣臺北地方法
院93年度重訴字第32號，中華民國93年12月30日第一審判決（起
訴案號：臺灣臺北地方法院檢察署93年度偵字第12083 號），提
起上訴，本院判決如下：
    主  文
原判決撤銷。
甲○○持有第一級毒品，處有期徒刑年。
扣案之第一級毒品海洛因貳包（不含包裝袋，共淨重捌伍捌點柒
捌公克，純度百分之柒拾壹點肆肆，純質淨重陸壹點伍壹公克
）均沒收銷燬之。
    事  實
一、甲○○明知海洛因屬毒品危害防制條例第2 條第2 項第1 款
    規定之第一級毒品，依法不得持有。竟於民國（下同）93年
    7 月2 日下午2 時許，在臺北縣中和市○○路上某不詳店名
    之電動玩具店內，同意真實姓名年籍不詳名為「黃金木」之
    度百分之71．44，純質淨重613 ．51公克）放置於其所駕駛
    之車牌號碼5 Ｂ─8927號自用小客車內乘客座下而非法持有
    之。嗣於翌日（即7 月3 日）上午6 時許，甲○○駕駛前開
    自用小客車行經國道3 號公路南下29公里處，因車速緩慢且
    忽左忽右，行跡可疑，為警攔檢，經警在外察看車輛，而見
    有異，方扣得前開第一級毒品海洛因2 包。
二、案經國道公路警察局第六警察隊報請臺灣臺北地方法院檢察
    署檢察官偵查起訴。
    理  由
壹、程序方面：
一、查被告甲○○於原審調查、審理時均自白：伊真實姓名為「
    甲○○」，於為警查獲時，係冒用伊孿生胞弟「陳明忠」之
    名應訊等語。且經內政部國道公路警察局第九警察隊採集被
    告之指紋送請內政部警政署刑事警察隊以電腦比對確認結果
    ，被告之指紋與該局檔存之「甲○○」役男指紋卡指紋相同
    等情，有該局93年9 月27日函1 紙附卷可佐（見原審卷(三)第
    2 頁），足認本件被告確係「甲○○」無誤。是起訴書雖載
    明被告姓名、年籍雖均係「陳明忠」，惟本件起訴之對象自
    始均為被告「甲○○」，且亦經公訴人於原審93年11月5 日
    具狀、並於同年12月13日原審審理時更正明確，故本院應以
    被告「甲○○」為審理之對象，合先敘明。
二、又按警察對於已發生危害或依客觀合理判斷易生危害之交通
    工具，得予以攔停，並採取（一）要求駕駛人或乘客出示相
    關證件或查證其身分。（二）檢查引擎、車身號碼或其他足
    資識別之特徵。（三）要求駕駛人接受酒精濃度之檢定等措
    施；有事實足認其有犯罪之虞者，並得檢查交通工具，警察
    職權行使法第8 條定有明文。本件係因警察於國道三號公路
    南下29公里處，發現被告所駕駛之前揭車輛行車速度緩慢，
    忽左忽右，懷疑有酒後駕車之情形，予以攔檢，並要求被告
    出示證件時，因發現被告神色緊張，經警目視於右後座乘客
    座下發現黃色紙袋，遂要求被告交出紙袋，被告當時面有難
    色，並企圖將該黃色紙袋丟棄於高速公路護欄下，經警立即
    阻止，並於紙袋內發現有2 包疑似毒品之白色粉末等情，業
    經證人即查獲本案之警員林延祐於檢察官偵查中及原審審理
    時證稱屬實（見偵查卷第55頁、第56頁；原審卷(一)第199 頁
    、第200 頁、第204 頁、第205 頁），則警察既係因懷疑被
    告有酒後駕駛之情形將被告攔停，並因被告之神情及前揭丟
    棄紙袋之舉止，已足以認定被告有持有毒品之虞，因而扣得
    上開毒品，核與警察職權行使法第8 條之規定，並不相違。
    況警察於搜索前，亦經被告簽署自願搜索同意書（見偵查卷
    第14頁），是難認本件係違法搜索。準此，本件扣得之第一
    級毒品海洛因，應有證據能力，亦併此說明。
貳、實體方面：
一、右揭事實，業據被告於本院準備程序及審理時均坦承不諱。
    又被告於前揭時地駕駛上開車輛，為警攔檢時，於要求其提
    出
    經員警要求被告取出，被告曾試圖將該不明物品拋置高速公
    路護欄下，為警當場制止，因而扣得第一級毒品海洛因等事
    實，亦據證人林延佑於檢察官偵查中及原審審理時證述明確
    ，已如前述，並有白色粉末物品2 包扣案可資相佐，益見被
    告確知所持有之粉末係毒品海洛因，始有企圖湮滅證物之舉
    。再扣案之白色粉末2 包，經送法務部調查局以氣相層析質
    譜儀分析法、化學呈色法檢驗，結果均含第一級毒品海洛因
    成分（合計淨重858 ．78公克，純度百分之71．44，純質淨
    重613 ．51公克）等情，亦有該局93年8 月3 日調科壹字第
    020006523 號檢驗通知書附卷可稽（見偵查卷第87頁）。此
    外，復有查扣之毒品照片13幀在卷可資佐證（見偵查卷第22
    頁至第29頁），足認被告之自白與事實相符。本件事證明確
    ，被告犯行洵堪認定，應依法論科。
二、核被告所為，係犯毒品危害防制條例第11條第1 項之持有第
    一級毒品罪。公訴人雖認被告前開犯行係犯同條例第4 條第
    1 項之販賣第一級毒品罪云云，惟訊據被告堅詞否認有何販
    賣第一級毒品之行為，經查：（一）被告自始均辯稱扣案之
    第一級毒品海洛因係不詳姓名年籍綽號「木兄」之「黃金木
    」所寄放云云，嗣於本院準備程序時，被告又改稱該「黃金
    木」者，實係住於臺北市○○區○○路4 段44巷8 號4 樓之
    名為「乙○○」者，惟經本院該「乙○○」之
    在監
    法務部戶役政連結作業系統、本院在監
    院全國一般前案紀錄表等件在卷可憑（見本院卷第54頁至第
    58頁），是被告雖無法提出該「黃金木」或「乙○○」之資
    料以供法院查證，然或係因被告確實不知該「黃金木」之人
    之確實資料，或係因其有意隱瞞其等之資料，不願吐實，但
    尚不能因此即遽論並無名為「黃金木」或「乙○○」之人，
    進而推論扣案之毒品即為被告意圖販賣而販入。（二）又公
    訴人雖認被告基於販賣第一級毒品海洛因之意圖，於不詳之
    時間、地點，以不詳之價格向真實姓名不詳之人購得扣案之
    第一級毒品海洛因，惟扣案之第一毒品海洛因合計共淨重85
    8 ．78公克，純度百分之71．44，純質淨重613 ．51公克，
    以市價計算，約新臺幣（下同）數萬百元，以被告僅學歷國
    中程度，從事電腦銷售工作，且自承家庭環境並不佳，前經
    法院判決有期徒刑6 月，亦因無足夠現款以為易科罰金，方
    遭通緝等語（見原審卷(三)第102 頁），則其如何有能力籌資
    數百萬元販入上開毒品，檢察官就此並未舉證證明，則既無
    證據證明上開毒品係被告販入，則其受該名為「黃金木」者
    寄藏而持有前揭毒品，即非難以想像之事。（三）證人林延
    祐雖證稱：於製作被告警訊筆錄時，被告持有扣案之000000
    0000號行動電話曾有多通響鈴，經伊接聽後，來話者則表明
    欲購買「1 錢」毒品等語（見偵查卷第56頁；原審卷(一)第20
    2 頁、第203 頁），並製有通話內容紀錄附卷可稽（見偵查
    卷第60頁），惟上開行動電話係被告向顏均育於案發前1 、
    2 日所借得一節，亦據顏均育於原審審理時證述綦詳，且其
    復證稱：該行動電話號碼原係一販賣毒品予伊之藥頭所遺落
    於伊車上，而被告恰好來找伊，因行動電話沒電，伊就將行
    動電話借予被告等語（均見原審卷(一)第221 頁），則扣案之
    行動電話既非被告所有，且原屬某販賣毒品之上游人士（即
    藥頭）所有，有何證據證明證人林延祐所接聽疑似想購買毒
    品之人之電話，係欲向被告而非該販賣毒品之上游（即藥頭
    ）購買毒品海洛因。又依證人顏均育所證，上開行動電話既
    係該藥頭無心遺落於車上，被告取得該電話亦事出偶然，且
    時間短暫，則被告如何在短短1　、2　天之時間內即能接收
    該藥頭販賣毒品之下游市場？而該欲購買毒品之人又如何相
    信原非使用該支行動電話之被告能安全無慮地提供毒品海洛
    因供其等施用？。此外，復查無其他積極之證據足以證明被
    告有販賣第一級毒品海洛因之行為，此部分犯行即屬不能證
    明，公訴意旨認被告涉有販賣第一級毒品之犯行，自有未合
    ，本件起訴法條，應予變更。又被告於案發當天係為搭載鄭
    惠美赴景美地區取車，而於上開地點為警查獲等情，亦據證
    人鄭惠美於警訊時證述綦詳（見偵查卷第10頁反面），被告
    顯亦無運輸第一級毒品之犯意，亦甚明確。再毒品危害防制
    條例第11條第4項規定：持有毒品達一定數量者，加重其刑
    至2分之1，其標準由行政院定之。而依據行政院於93年1月7
    日公布之「轉讓持有毒品加重其刑之數量標準」第2條第1款
    規定：持有第一級毒品，淨重5公克以上，加重其刑至2分之
    1 。本件被告持有之第一級毒品海洛因合計淨重858．78公
    克，純度百分之71．44，純質淨重613．51公克，已逾上開
    加重其刑之標準，自應依毒品危害防制條例第11條第4項之
    規定加重其刑。
三、原審予以論罪科刑，固非無見。惟查，原判決認定被告前開
    所為係犯毒品危害防制條例第4 條第1 項之販賣第一級毒品
    罪，與本院認定不同，自有未合。被告上訴意旨，指摘及此
    ，為有理由；另檢察官上訴意旨，亦認被告應成立販賣第一
    級毒品罪，並認原審量刑過輕，就原審法院適法範圍裁量權
    之行使為爭執，則無理由，惟原判決既有前揭可議，自應由
    本院將原判決予以撤銷改判。爰審酌本件毒品雖於尚未流通
    市面之際即經警查獲，未造成實際危害，然第一級毒品戒除
    不易，對社會、治安之危險影響甚鉅，且扣案之第一級毒品
    淨重達858 ．78公克，重量甚鉅，及其犯罪之動機、目的、
    手段與犯罪後之態度等一切情狀，改量處如主文第2 項所示
    之刑，以示懲儆。
四、至扣案之第一級毒品海洛因（不含包裝袋，合計淨重858 ．
    78公克，純度百分之71．44，純質淨重613 ．51公克），係
    查獲之毒品，均應依毒品危害防制條例第18條第1 項前段規
    定沒收銷燬之。另扣案包裝上開毒品之包裝袋2 個，並非屬
    被告所有之物；再於被告身上查扣19萬3000元（起訴書誤載
    為19萬元），乃被告因把玩賭博性電動玩具，兌換取得等情
    ，業經被告自承在卷，且無其他證據顯示此係供犯罪所用或
    所得之物，爰均不為沒收之諭知，併此敘明。
據上論斷，應依刑事訴訟法第369 條第1 項前段、第364 條、第
299 條第1 項前段、第300 條，毒品危害防制條例第11條第1 項
、第4 項、第18條第1 項前段，判決如主文。
本案經檢察官黃柏齡到庭執行職務。
中　　華　　民　　國　　94　　年　　4 　　月　　20　　日
　　　　　　　　　刑事第四庭　　審判長法　官  許增男
　　　　　　　　　　　　　　　　　    法　官  周煙平
　　　　　　　 　 　　　　　　　　　　法　官  謝靜恒
以上正本證明與原本無異。
如不服本判決，應於收受送達後十日內向本院提出上訴書狀，其
未敘述上訴之理由者並得於提起上訴後十日內向本院補提理由書
（均須按他造當事人之人數附繕本）。
                                      書記官  魏淑娟
中　　華　　民　　國　　94　　年　　4 　　月　　20　　日
附錄：本案論罪科刑法條全文
毒品危害防制條例第11條第1 項、第4 項
持有第一級毒品者，處3 年以下有期徒刑、拘役或新臺幣5 萬元
以下罰金。
持有毒品達一定數量者，加重其刑至2 分之1 ，其標準由行政院
定之。
